臺灣臺北地方法院行政訴訟判決　
110年度交字第536號
原      告  吳巧治  
訴訟代理人  
兼送達代收  
人          施仲平  
被      告  臺中市交通事件裁決處
                      設臺中市○○區○○○路00號
代  表  人  黃士哲    住同上
訴訟代理人  黃曉妍律師（兼送達代收人）
上列當事人間交通裁決事件，原告不服被告民國110年9月22日中
市裁字第68-AFV003417號裁決，提起行政訴訟，本院判決如下：
    主  文
原告之訴駁回。
訴訟費用新臺幣參佰元由原告負擔。　　
    事實及理由
壹、程序部分
　　本件屬交通裁決事件，爰依行政訴訟法第237條之7規定，不
    經言詞辯論，逕為判決。
貳、實體部分　　
一、事實概要：
　　原告所有號牌000-0000號普通重型機車（下稱系爭車輛），
    於民國110年7月7日上午11時許，停放於臺北市○○區○○街00
    巷0號前，因未懸掛號牌於道路停車，被臺北市政府警察局
    中正第二分局（下稱舉發機關）依道路交通管理處罰條例（
    下稱道交條例）第12條第4項規定，以北市警交字第AFV0034
    17號舉發違反道路交通管理事件通知單（下稱系爭舉發單）
    ，舉發原告有「車輛未懸掛號牌停於道路」之違規行為，並
    載明應到案日期為110年8月22日前。嗣原告於110年8月9日
    向被告提出申訴，經被告函請舉發機關就原告陳述事項協助
    查明，舉發機關函復依規定舉發尚無違誤；原告於110年9月
    22日向被告申請開立裁決書，被告於同日以原告於上開時、
    地有「汽車未懸掛號牌，於道路停車者（領有合法牌照）」
    之違規事實，依道交條例第21條第4項，以中市裁字第68-AF
    V003417號裁決書（下稱原處分）對原告裁處罰鍰新臺幣（
    下同）5,400元，牌照扣繳，原處分於同日對原告送達。原
    告不服，於110年10月21日向本院提起行政訴訟。
二、原告起訴主張：
　　因危險駕駛並吊扣牌照3個月，原告經行政訴訟敗訴確定後
    於110年2月將車牌及行照寄被告執行，惟自吊扣期日屆滿，
    被告並未將車牌發回或任何意思表示通知原告前去領取，至
    原告車輛無牌照懸掛而停於住宅附近巷，並於同年7月7日復
    遭臺北市政府環保局報泉州街派所出警員舉發。系爭車輛自
    前案涉訟已至遭環保局舉發，已逾半年多未行駛，外觀已達
    臺北市政府環境保護局查報移置廢棄車輛作業原則所示查報
    為廢棄車輛之標準，應公告後再行拖吊，該惟市環保局未依
    規定查報為廢棄車輛，而以堪用車輛通報警察局，造成該局
    未張貼公告而逕行拖吊，其程序自始違法。裁決書理由所述
    之違規事實為領有合法車牌未懸掛而於道路停車，然本案車
    牌乃於車輛遭拖吊兩個禮拜後才由被告那邊領回，何來『領
    有合法車牌』之說？顯見被告所為處分自相矛盾，不知所云
    等情，並聲明：原處分撤銷。
三、被告則以：
　　原告所有號牌系爭車輛前於109年5月12日14時46分許，行經
    臺中市○○區○○路000號前，因「駕駛人以危險方式在道路上
    駕駛汽車(處車主)」之違規行為，遭被告於109年12月18日
    以中市裁字第68-GCH517973號裁決書，裁處吊扣原告汽車牌
    照3個月，並自110年1月23日至110年4月22日執行吊扣事宜
    ，原告直至110年7月23日始向被告領回號牌。依照「道交條
    例」第12條第4項規定：「汽車未領用有效牌照、懸掛他車
    號牌或未懸掛號牌於道路停車者，依第1項規定處罰，汽車
    並當場移置保管及扣繳其牌照」，原告明知系爭車輛未懸掛
    號牌即不得於道路停車，原告自承其因危險駕駛案遭吊扣牌
    照起即將機車停放於道路上，因此原告自未懸掛號牌停放之
    日起即已違反規定。又原告於吊扣當時已開立吊扣執行單給
    原告，其上方已記載吊扣起迄日期，惟原告於吊扣期滿日仍
    未主動領回，致於本件違規當時遭拖吊舉發，顯可歸責於原
    告。系爭車輛出廠年份為西元2019年10月，業經環保局認定
    為堪用車輛，原告於110年7月23日領回號牌後亦未報理報廢
    事宜，顯見原告自始均無廢棄系爭車輛之意圖，原告主張自
    難採信等語置辯，並聲明：原告之訴駁回。
四、本院之判斷：
㈠、道交條例第12條第1項規定：「汽車有下列情形之一者，處汽
    車所有人新臺幣3,600元以上10,800元以下罰鍰，並禁止其
    行駛：…」，第4項規定：「汽車未領用有效牌照、懸掛他車
    號牌或未懸掛號牌於道路停車者，依第1項規定處罰，汽車
    並當場移置保管及扣繳其牌照」。又道交條例第12條係於10
    4年1月7日修正，其中原條文第1項第4款規定：「使用吊銷
    、註銷之牌照行駛」，第5款規定：「牌照借供他車使用或
    使用他車牌照行駛」，修正後將該等條文中之「行駛」刪除
    ，並增訂第4項規定，考其立法意旨，乃基於使用吊銷、註
    銷之牌照，或牌照借供他車使用或使用他車牌照，若僅限於
    行駛行為才予處罰，常導致路邊停車之違法車輛無法處理，
    徒添實務上執法之困擾，是不限於行駛行為，包括停車亦屬
    之。另道交條例第12條第4項所規定之處罰型態包括「未領
    用有效牌照於道路停車」、「懸掛他車號牌於道路停車」及
    「未懸掛號牌於道路停車」，自前開修法過程以觀，「未領
    用有效牌照於道路停車」應係本於立法者欲擴大處罰範圍之
    「使用吊銷、註銷之牌照行駛」而來，其處罰範圍並由「使
    用吊銷、註銷之牌照」，進一步擴大為「未領用有效牌照」
    （解釋上包括使用偽造、變造之牌照等），而「懸掛他車號
    牌於道路停車」應係本於立法者欲擴大處罰範圍之「使用他
    車牌照行駛」而來，至「未懸掛號牌於道路停車」則係立法
    者所新增，由其文義，並相較「未領用有效牌照」及「懸掛
    他車號牌」均係有使用、懸掛號牌之情形，「未懸掛號牌於
    道路停車」當指凡事實上未懸掛號牌而於道路停車者，即屬
    之。
㈡、次按違反道路交通管理事件統一裁罰基準及處理細則第1條規
    定：「本細則依道路交通管理處罰條例第92條第4項規定訂
    定之」、第2條第1項、第2項規定：「處理違反道路交通管
    理事件之程序及統一裁罰基準依本細則之規定辦理。前項統
    一裁罰基準，如附件違反道路交通管理事件統一裁罰基準表
    」，而依本件違規行為時點之違反道路交通管理事件統一裁
    罰基準表記載，汽車駕駛人未懸掛號牌於道路停車，於期限
    內繳納或到案聽候裁決者，處罰鍰5,400元，並扣繳牌照。
    再按道交條例第82條之1第1項規定：「占用道路之廢棄車輛
    ，經民眾檢舉或由警察機關、環境保護主管機關查報後，由
    警察機關通知車輛所有人限期清理；車輛所有人屆期未清理
    ，或有車輛所有人行方不明無法通知或無法查明該車輛所有
    人情形，環境保護主管機關應先行移置或委託民間單位移置
    ，並得向車輛所有人收取移置費及保管費。該車輛經公告1
    個月仍無人認領者，由該環境保護主管機關依廢棄物清除」
    ，第2項規定：「前項廢棄車輛之認定基準與查報處理辦法
    ，由交通部會同內政部、法務部、行政院環境保護署定之；
    收取移置費及保管費之基準，由直轄市、縣（市）政府定之
    」。交通部為處理占用道路之廢棄車輛應如何認定與查報，
    乃會同內政部、法務部、行政院環境保護署，依上開道交條
    例第82條之1第2項規定之授權訂定「占用道路廢棄車輛認定
    基準及查報處理辦法」，依該辦法第2條規定：「占用道路
    車輛，有下列情形之一者，認定為廢棄車輛：一、經所有人
    或其代理人以書面放棄之車輛。二、車輛髒污、銹蝕、破損
    ，外觀上明顯失去原效用之車輛。三、失去原效用之事故車
    、解體車。四、其他符合經中央環境保護主管機關會商相關
    機關公告認定基準之車輛」。
㈢、由上可知，道交條例第12條第4項規定，其立法意旨係為避免
    牌照狀態未合於規定之汽機車於路邊停車無法處理，徒添實
    務上執法之困擾，故將未領用有效牌照、懸掛他車號牌或未
    懸掛號牌汽機車於道路停車行為納入處罰規定，汽機車並當
    場移置保管及扣繳其牌照。惟如屬占用道路之廢棄車輛，占
    用道路廢棄車輛認定基準及查報處理辦法已對於廢棄車輛之
    認定有明確規定，依適用原則，應依道交條例第82條之1規
    定處置，並非未懸掛號牌，於道路停車者，均應依道交條例
    第12條第4項處罰。是就系爭車輛未懸掛號牌，停放道路之
    情形，倘經認定係屬廢棄車輛，應依道交條例第82條之1規
    定處理，如經認定非屬廢棄車輛，則其停車於道路時，始應
    依道交條例第12條第4項規定舉發之（交通部104年9月24日
    交路字第1040029747號函亦同此旨）。
㈣、經查，系爭車輛未懸掛號牌停放於臺北市○○區○○街00巷0號前
    ，經民眾向台北市環保局檢舉，經環保局人員於110年6月18
    日到場確認車輛外觀並無髒汙、銹蝕、破損或外觀上明顯失
    去原效用，乃移請舉發機關處理，舉發機關員警遂依道交條
    例第12條第4項規定逕行移置等情，有臺北市政府環保局未
    懸掛號牌通報車輛資料（本院卷第77頁）、舉發通知單（本
    院卷第113頁）、舉發機關110年8月12日北市警中正二分交
    字第1103020892號函（本院卷第75頁）、現場停放車輛照片
    （本院卷第79-87頁）在卷可稽，核堪採認為真實。
㈤、原告雖主張，系爭車輛已逾半年多未行駛，外觀已達臺北市
    政府環境保護局查報移置廢棄車輛作業原則所示查報為廢棄
    車輛之標準，環保局未依規定查報為廢棄車輛，其程序違法
    云云。惟由舉發機關就系爭車輛停放道路時所拍攝之現場照
    片以觀（本院卷第79-87頁），系爭車輛外觀大致良好，並
    無明顯髒污、銹蝕、破損而足認外觀上已明顯失去原效用之
    情事。更何況，系爭車輛並未為報廢登記，有機車車籍查詢
    單在卷可憑（本院卷第99頁）。準此，系爭車輛並非屬道路
    交通管理處罰條例第82條之1所規定之廢棄車輛，實堪認定
    。其未懸掛車牌停放於道路範圍，被告按道交條例第12條第
    4項規定予以裁罰，並無違誤。
㈥、至原告主張系爭車輛車牌乃遭被告拖吊兩週後才由被告處領
    回，原告並無領有合法車牌云云。經查原告所有系爭車輛前
    於109年5月12日14時46分許，行經臺中市○○區○○路000號前
    ，因「駕駛人以危險方式在道路上駕駛汽車(處車主)」之違
    規行為，遭被告於109年12月18日以中市裁字第68-GCH51797
    3號裁決書，裁處吊扣原告汽車牌照3個月，此有本院110年5
    月31日109年度交字第414號判決及判決確定證明書可稽（見
    本院卷第101-111頁）。而原告自吊扣期滿日仍未主動領回
    號牌，並將系爭車輛停放於道路，自有領有合法牌照而未懸
    掛號牌於道路停車之違規行為，舉發機關按道交條例第12條
    第4項規定，將系爭車輛當場移置保管，洵屬適法有據，原
    處分據以裁罰，並無違誤。是原告上開主張，尙非可採。
五、綜上所述，原告於事實概要欄所載時、地，有如事實概要欄
    所示之違規行為，事證明確，經被告於110年9月22日依道交
    條例第12條第4項，以原處分裁處原告罰鍰5,400元，牌照扣
    繳，核無違誤。原告訴請撤銷原處分，為無理由，應予駁回
    。
六、本案判決基礎已臻明確，兩造其餘攻擊防禦方法及訴訟資料
    ，經本院審核後，認與判決結果不生影響，且無調查之必要
    ，爰不一一論述及調查，併此敘明。
七、第一審裁判費為300元，依法應由敗訴之原告負擔，且係原
    告於起訴時繳納，爰確定第一審訴訟費用如主文第2項所示
    。
八、結論：原告之訴為無理由，依行政訴訟法第98條第1項前段
    、第237條之8第1項，判決如主文。
中　　華　　民　　國　　111 　年　　 1　　月　　13　　日
                  行政訴訟庭　　法　官　張瑜鳳
以上正本係依原本作成。
如不服本判決，應於判決送達後20日內，以原判決違背法令為理
由，向本院提出上訴狀並表明上訴理由（原判決所違背之法令及
其具體內容或依訴訟資料可認為原判決有違背法令之具體事實）
，並繳納上訴裁判費新臺幣750 元。
其未載明上訴理由者，應於提出上訴後20日內，向本院補提理由
書（上訴狀及上訴理由書均須按他造人數附繕本）；如未按期補
提上訴理由書，則逕以裁定駁回上訴。　　　　　　　　　
中　　華　　民　　國　　111 　年　　1 　　月　　13　　日
                                書記官  林劭威